【裁判字號】    92,上易,160
【裁判日期】    920930
【裁判案由】    返還土地
【裁判全文】
臺灣高等法院臺南分院民事判決  九十二年度上易字第一六○號
      上  訴  人戊  ○
                壬○○
                丁  ○
                丙○○
                甲○○
                乙○○○
                庚○○
                辛○○
                癸○○
      訴訟代理人  施登煌律師
      被  上訴人  己○○      .
      訴訟代理人  洪士凱律師
右當事人間請求返還土地事件，上訴人對於中華民國九十二年三月二十六日臺灣雲林
地方法院第一審判決（九十一年度訴字第六六二號）提起上訴，本院（言詞辯論終結
期日：九十二年九月十六日）判決如左：
      主      文
上訴駁回。
原判決主文第一項所命上訴人等應為給付之履行期間為壹年。
第二審訴訟費用由上訴人【戊○】、【壬○○】、【丁○】、【丙○○】、
【甲○○】、【乙○○○】、【庚○○】、【辛○○】、【癸○○】連帶
負擔百分之二十五；由上訴人【戊○】、【壬○○】平均負擔百分之二十六；由
上訴人【庚○○】、【辛○○】、【癸○○】平均負擔百分之二十三；餘（即
百分之二十六）由上訴人【丁○】負擔。
      事      實
甲、上訴人方面：
  一、聲明：（一）原判決廢棄。（二）被上訴人在第一審之訴駁回。（三）第一、
      二審訴訟費用由被上訴人負擔。
  二、陳述：除與原判決記載相同者，予以引用外，補稱：
  （一）本件系爭坐落雲林縣水林鄉○○段（下稱燦林段）一三七、一三九地號二筆
        土地，原為顏氏祖產，上訴人【戊○】等之父【顏是】，並有持分。惟年
        代久遠，日據時期並無完整土地登記制度，上訴人【戊○】等已無從舉證
        此有利於己之事實。又上訴人【戊○】等於系爭土地上興建房屋，並經土
        地登記名義共有人｛含被上訴人之父【顏兜】｝同意始為營造，惟當初並未
        留下書面同意書，得為證人者亦不在人世，原審乃以上訴人無從舉證使用土
        地曾得土地所有人同意，為上訴人敗訴之判決。
  （二）惟查待證事實之證明，並不限於直接證據。上訴人【戊○】等於系爭土地
        上興建房屋係基於土地共有人｛含被上訴人之父【顏兜】｝之同意，該待證
        事實並不限於以書契或親聞證人之證明為限。上訴人【戊○】等於系爭土
        地上所營建者係三合院，按三合院雖非鋼筋水泥屋，惟非歷時數月以上，不
        可能完成，且營建過程顯係公開，茍未得土地權利人之同意，如何可能興建
        完成並和平長期使用居住？且該三合院期間曾經檢修，牆壁由牛屎填充改為
        松木架設，苟無土地權利人之同意，如何可能強化房屋結構並繼續使用？凡
        此等皆得間接證明上訴人【戊○】等使用系爭土地係經被上訴人之父同意
        ，被上訴人即應繼承此債務。上訴人【戊○】等使用系爭土地乃有權占有
        ，被上訴人並無【民法】第七百六十七條規定之請求權。
  （三）被上訴人否認上訴人【戊○】等於系爭土地上建屋已得被上訴人之父【顏
        兜】同意。惟查同意為意思表示，除明示外，亦包括默示，且不限於以書面
        、言詞為之。因默示而生同意效果者，法律更有明文規定者，例如【民法】
        第四百五十一條承租人於租約到期後繼續使用租賃物，出租人不即為反對之
        表示，視為以不定期限繼續契約。又如【民法】第七百九十六條越界建築如
        鄰地所有人知其越界不即為反對之表示，即不得請求除去建築物。凡此皆足
        證默示意思表示亦會產生一定法律效果。上訴人等於系爭土地建築房屋，經
        時日久且期間強固檢修，土地所有人不可能不知情，茍非事前明示同意，或
        其間默示同意，如何可能？
  （四）被上訴人抗辯建屋時未阻止乃礙於情面或基於同意，且當時土地無價值，復
        此種情形於當時鄉下農村所在多有。姑不論上訴人建築房屋有無得被上訴人
        之同意，茍權利人不行使權利，致形成長久之事實信賴關係，不論權利人係
        因礙於情面或同情，亦不論權利價值之大小，更不論於權利上睡眠者之多寡
        ，法律皆不保護權利人，時效制度即為明顯事例，上述【民法】第四百五十
        一條、第七百九十六條之規定亦同。
  （五）且上訴人於系爭土地上使用收益已長達五十餘年，縱無土地所有人明示或默
        示同意，惟依【民法】第七百七十條、七百七十二條及【時效取得地上權登
        記審查要點】之規定，並司法院釋字第二九一、三五０號解釋，上訴人等已
        取得地上權登記請求權。上訴人等並非貪婪之人，未向地政機關提出地上權
        登記之請求，僅請求基於原土地所有人之同意使用，於房屋得使用年限內繼
        續占有土地，此占有當然為有權占有。
  三、證據：除援用第一審所提證據外，並聲請勘驗系爭土地現場。
乙、被上訴人方面：
  一、聲明：求為判決（一）駁回上訴。（二）第二審訴訟費用由上訴人負擔。
  二、陳述：除與原判決記載相同者，予以引用外，補稱：
  （一）系爭土地為被上訴人繼承而來，上訴人主張稱伊先人【顏是】就系爭土地並
        有持分，被上訴人否認之。
  （二）上訴人主張於系爭土地上建屋有經被上訴人之父【顏兜】之同意，被上訴人
        否認有此事實。按所謂默示意思表示，係指依表意人之舉動或其他情事，足
        以間接推知其效果者而言，若單純之沉默，則除有特別情事，依社會觀念可
        認為一定意思表示者外，不得謂為默示之意思表示（最高法院二十九年度上
        字第七六二號判例意旨參照），查上訴人【戊○】、【丁○】及已死亡
        之【顏蚕】於系爭土地上建屋，並未徵詢被上訴人之父【顏兜】之同意，而
        於建屋時或日後檢修不阻止乃是礙於情面或基於同情，此在鄉下所在多有，
        且當時土地無價值，因此才會放任，並非即表示有「默示同意」渠等建屋使
        用，又【民法】七百六十七條之物上請求權乃無消滅時效規定之適用，不能
        僅以有建屋之事實及長久使用狀態即推論謂原土地所有人有「默示同意」渠
        等建屋使用，或認土地所有權人之權利不值得保護。
  （三）地上權為一種物權，主張取得時效之第一要件須為以行使地上權之意思而占
        有，若依其所由發生之事實之性質，無行使地上權之意思者，即不能主張因
        時效而取得地上權；今上訴人自訴訟始即主張占有系爭土地是經【顏兜】之
        同意，即非基於行使地上權之意思，自不能本於【民法】第七百七十二條準
        用同法第七百六十九條之規定，請求登記為地上權人，地上權既未登記亦不
        得作為占有土地之依據。
  （四）上訴人如不能提出積極、直接之證據，以證明上訴人【戊○】、【丁○
        】及已死之【顏蚕】於系爭土地上建屋有經被上訴人之父【顏兜】之同意，
        則上訴人【戊○】、【丁○】及其他上訴人使用系爭土地即無占有權源
        。是原審判決並無違誤，上訴人提起本件上訴並無理由。
  三、證據：援用第一審所提證據。
      理      由
一、本件被上訴人起訴主張：被上訴人為坐落系爭燦林段一三七、一三九地號土地之
    共有人（權利範圍均為十二分之三），上訴人【戊○】、【丁○】及～
    上訴人之被繼承人【顏蚕】無任何權源，竟於系爭一三九地號上建屋居住｛如《
    附圖》Ａ、Ｂ所示｝，目前由上訴人【戊○】、【壬○○】、【丁○】、
    【癸○○】直接占有，上訴人【丙○○】、【甲○○】、【乙○○○】
    、【庚○○】、【辛○○】間接占有中；另系爭一三七地號上《附圖》Ｃ部
    分為上訴人【戊○】、【壬○○】無權占有作為農地使用並於其上興建鐵皮
    屋一間，《附圖》Ｄ部分為上訴人【庚○○】、【辛○○】及【癸○○】
    無權占有作為農地使用，《附圖》Ｅ部分為上訴人【丁○】無權占有作為農地
    使用並於其上興建廁所一間。被上訴人屢次要求上訴人等將系爭土地之地上物拆
    除並將系爭土地返還予被上訴人，惟上訴人等均置之不理；為此，依【民法】第
    七百六十七條所有物返還請求權及第八百二十一條共有物返還請求權之法律關係
    ，求為判決命：(一)上訴人【戊○】、【壬○○】、【丁○】、【丙○○
    】、【甲○○】、【乙○○○】、【庚○○】、【辛○○】、【癸○
    ○】將系爭燦林段一三九地號土地上，如《附圖》Ａ、Ｂ所示面積共０‧０四二
    八九七公頃之地上物拆除並將該土地交還被上訴人與其他共有人；(二)上訴人【
    戊○】、【壬○○】將系爭燦林段一三七地號土地上，如《附圖》Ｃ部分面積
    ０‧０四三四七七公頃（包含鐵皮屋０‧００四０三七公頃在內）之地上物除去
    ，並將該土地交還被上訴人及其他共有人；(三)上訴人【庚○○】、【辛○○
    】、【癸○○】將系爭燦林段一三七地號土地上，如《附圖》Ｄ部分面積０‧
    ０三八六六一公頃之地上物除去，並將該土地交還被上訴人及其他共有人；(四)上
    訴人【丁○】將系爭燦林段一三七地號土地上，如《附圖》Ｅ部分面積０‧０
    四四六二八公頃（包含廁所０‧０００二公頃）之地上物除去，並將該土地交還
    被上訴人及其他共有人等語。
二、上訴人則以：系爭土地係顏家祖產，一三九地號上之三合院｛含《附圖》所示Ａ
    、Ｂ部分｝經被上訴人之父【顏兜】同意（含明示、默示）建蓋已五十餘年，上
    訴人等占用系爭土地並非無權占有；退言之，縱認上訴人等使用系爭土地未得土
    地所有權人明示或默示之同意，惟上訴人於系爭土地上使用收益已長達五十餘年
    ，自得援引【民法】七百七十二條準用同法第七百七十條，及【時效取得地上權
    登記審查要點】之規定，與司法院釋字第二九一、三五０號解釋，主張因時效取
    得地上權登記請求權等語，資為抗辯。
三、被上訴人主張為系爭燦林段一三七、一三九地號土地之共有人，而上訴人【戊
    ○】、【丁○】及～上訴人之被繼承人【顏蚕】於系爭一三九地號上建屋
    居住｛如《附圖》Ａ、Ｂ所示｝，目前由上訴人【戊○】、【壬○○】、
    【丁○】、【癸○○】直接占有，上訴人【丙○○】、【甲○○】、【
    乙○○○】、【庚○○】、【辛○○】間接占有中；另系爭一三七地號上如
    《附圖》Ｃ部分為上訴人【戊○】、【壬○○】占有作為農地使用並於其上
    興建鐵皮屋一間，《附圖》Ｄ部分為上訴人【庚○○】、【辛○○】及【
    癸○○】占有作為農地使用，《附圖》Ｅ部分為上訴人【丁○】占有作為農地
    使用並於其上興建廁所一間之事實，已據其提出系爭二筆土地登記謄本為證（參
    見原審卷第八－十三頁），並經原審會同雲林縣北港地政事務所勘測屬實，分別
    製有《勘驗筆錄》及《複丈成果圖》可稽（參見原審卷第四九－五三、五五－五
    六頁），且有現場照片附卷足佐（參見原審卷第六一－六七頁），復經本院勘明
    在卷（參見本院卷第四三－四七頁），又為上訴人等所不爭執，自堪信為真實。
    又被上訴人主張上訴人係無權占有系爭二筆土地等情，雖為上訴人等所否認，並
    以前揭各情詞置辯，但查：
（一）按當事人主張有利於己之事實者，就其事實有舉證之責任，【民事訴訟法】第
      二百七十七條前段定有明文；又〔以無權占有為原因，請求返還所有物之訴，
      被告對原告就其物有所有權存在之事實無爭執，而僅以非無權占有為抗辯者，
      原告於被告無權占有之事實，無舉證責任。被告應就其取得占有係有正當權源
      之事實證明之。如不能證明，則應認原告之請求為有理由。〕（最高法院九十
      二年度台上字第三一二號判決參照；另同院八十五年度台上字第一一二０號判
      決同趣旨）。查本件上訴人等就被上訴人主張為系爭二筆土地之共有人乙節，
      並無爭執，而渠等對於被上訴人依【民法】第七百六十七條及第八百二十一條
      之規定之請求，僅以非無權占有為抗辯，依首開說明，上訴人等自應就渠等有
      權占有系爭二筆土地之有利事實負舉證責任。經查：上訴人等主張渠等就系爭
      二筆土地為有權占有，不外為：
    (一)被上訴人之父【顏兜】對於上訴人等興建系爭三合院曾明示或默示予以同意，
      被上訴人自應概括繼承該義務；
    (二)縱認上訴人等未得系爭土地權利人之同意占用系爭土地，惟上訴人等在系爭地
      已使用收益逾五十年，自得依時效取得地上權登記請求權。
（二）｛上訴人等抗辯經被上訴人之父【顏兜】明示同意於系爭一三九地號土地上興
      建三合屋，不足採信｝：
      上訴人等雖主張被上訴人之父【顏兜】曾明示同意渠等於系爭土地興建該三合
      院，惟迄未能舉出具體類如《同意書》之佐證，經原審法院闡明訊問有無具體
      證據證明【顏兜】同意上訴人【戊○】等在系爭土地上建蓋房屋時，上訴人
      【壬○○】稱「‧‧‧我父親｛指上訴人【戊○】｝那一輩的人都已經過
      世了，村裡的人都沒有人願意幫我們作證。」等語｛參見原審卷第一五四頁〔
      言詞辯論筆錄〕｝，則上訴人等抗辯系爭一三九地號土地上所蓋房屋係經被上
      訴人之父【顏兜】同意而興建乙節，已難信採。上訴人等雖以系爭一三九地號
      土地上之三合院雖非鋼筋水泥屋，惟非歷時數月以上，不可能完成，且營建過
      程顯係公開，茍未得土地權利人之同意，如何可能興建完成並和平長期使用居
      住？且該三合院期間曾經檢修，牆壁由牛屎填充改為松木架設，苟無土地權利
      人之同意，如何可能強化房屋結構並繼續使用？各情，僅係渠等主觀之臆測推
      論，尚難據此間接證明上訴人【戊○】等使用系爭土地係經被上訴人之父【
      顏兜】之同意，並認被上訴人應繼承此義務。是以上訴人等以上開各情，否認
      係無權占有系爭一三九地號土地，並無可取。因之，上訴人【壬○○】於原
      審提出之房屋稅繳納通知書（影本‧參見原審卷第一二０－一三七頁），尚不
      足以證明渠等係有權占有系爭一三九地號土地。
（三）｛上訴人等抗辯經被上訴人之父【顏兜】默示同意於系爭一三九地號土地上興
      建三合屋，亦非可採｝：
      又默示之同意，必依表意人之舉動，或其他情事足以間接推知其有同意之意思
      者，始得認之，若單純之沉默，則除有特別之情事足認為同意外，不得認係默
      示之同意（最高法院二十九年上字第七六二號判例意旨、九十年度台上字第九
      ０二號判決意旨參照）。又單純之沈默，與默許同意之意思表示不同，對無權
      占有人之使用未加異議，僅單純沈默而未為制止者，不生任何法律效果，亦非
      默許同意使用（最高法院九十一年度台上字第二一八二號判決參照）。上訴人
      等固主張系爭三合院興建歷時數月以上，營建過程公開，且完工後亦曾經強固
      檢修，倘無被上訴人之父【顏兜】之默示同意，如何能由上訴人等興建完成並
      長期使用居住云云，惟查上訴人等興建系爭三合院使用未遭土地所有權人阻止
      ，原因多端（可能礙於情面或斯時土地無價值故予放任不管），上訴人復未能
      證明被上訴人之父【顏兜】有何積極舉動足以間接推知其同意渠等興建系爭三
      合院，自不得僅以有建屋之事實及長久使用狀態即率爾推論原土地所有人【顏
      兜】「默示同意」上訴人等建屋使用。
（四）｛上訴人等為時效取得地上權登記請求權之主張，亦不足取｝：
      上訴人雖又以渠等在系爭土地長期使用收益已逾五十年，而主張已因時效取得
      地上權登記請求權乙節，惟按〔地上權為一種物權，主張因時效完成而取得地
      上權或地上權登記請求權者，必須以行使地上權之意思而占有他人之土地為其
      成立要件之一，若依其所由發生事實之性質，無行使地上權之意思者，非有變
      為以行使地上權之意思而占有之情事，其取得時效不能開始進行。又占有土地
      建築房屋，有以無權占有之意思為之，有以所有之意思為之，有以租賃或借貸
      之意思為之，非必皆以行使地上權之意思而占有，故如主張以行使地上權之意
      思而占有土地者，自應就其主張負舉證責任。〕（最高法院九十二年度台上字
      第一一六九號、八十六年度台上字第九三０號判決參照）。查：上訴人【壬
      ○○】於原審自始即主張：「當時那筆土地是祖先就使用的，我們的祖先（顏
      是）也是這筆土地的所有權人。」等語｛參見原審卷第二四頁〔準備程序筆錄
      〕｝，復稱：「顏是是我祖父，顏兜是我叔公，土地早年被顏兜霸佔‧‧‧」
      等語，而上訴人【戊○】、【丁○】、【癸○○】均同意上訴人【壬
      ○○】此部分之陳述｛參見原審卷第一五二－一五三頁〔言詞辯論筆錄〕｝，
      足認上訴人等自始即以系爭土地繼承人（認系爭土地為自己之土地）之地位自
      居並於其上建屋使用，與地上權人「以在他人土地上」有建築物、工作物而使
      用其土地之主觀上認知，究屬有別，欠缺時效取得地上權之主觀要件，自不得
      僅因客觀使用收益時間之長達五十餘年即取得系爭土地之地上權，是以上訴人
      等此部分之主張，亦非可採。
（五）綜右所述，上訴人等抗辯渠等係有權占用系爭一三七、一三九地號土地，並無
      可取，被上訴人主張上訴人等係無權占用系爭一三七、一三九地號土地，即屬
      可信。按所有人對於無權占有或侵奪其所有物者，得請求返還之。對於妨害其
      所有權者，得請求除去之。又各共有人對於第三人，得就共有物之全部為本於
      所有權之請求。但回復共有物之請求，僅得為共有人全體之利益為之。【民法
      】第七百六十七條前段及第八百二十一條分別定有明文。查上訴人等既係無權
      占用系爭一三七、一三九地號各如《附圖》所示各該部分之土地，則被上訴人
      依上開規定，請求上訴人等應共同或分別拆除渠等無權占有部分之地上物，並
      將占用部分之土地返還被上訴人及其他共有人全體，洵屬有據。
五、綜上所述，被上訴人既為系爭一三七、一三九地號土地之共有人，且上訴人等對
    於系爭二筆土地為無權占有，已如前述，則被上訴人主張依【民法】第七百六十
    七條所有物返還請求權及第八百二十一條共有物返還請求權，請求(一)上訴人【
    戊○】、【壬○○】、【丁○】、【丙○○】、【甲○○】、【乙○
    ○○】、【庚○○】、【辛○○】、【癸○○】將系爭燦林段一三九號土
    地上，如《附圖》Ａ、Ｂ所示面積共０‧０四二八九七公頃之地上物拆除並將該
    土地交還被上訴人與其他共有人；(二)上訴人【戊○】、【壬○○】將系爭燦
    林段一三七地號土地上，如《附圖》Ｃ部分面積０‧０四三四七七公頃（包含鐵
    皮屋０‧００四０三七公頃在內）之地上物除去，並將該土地交還被上訴人及其
    他共有人；(三)上訴人【庚○○】、【辛○○】、【癸○○】將系爭燦林段
    一三七地號土地上，如《附圖》Ｄ部分面積０‧０三八六六一公頃之地上物除去
    ，並將該土地交還被上訴人及其他共有人；(四)上訴人【丁○】將系爭燦林段一
    三七地號土地上，如《附圖》Ｅ部分面積０‧０四四六二八公頃（包含廁所０‧
    ０００二公頃）之地上物除去，並將該土地交還被上訴人及其他共有人；洵屬正
    當，應予准許。原審法院因而准如被上訴人之請求而為上訴人等敗訴之判決，並
    依被上訴人之聲請，酌定相當之擔保金額後為假執行之宣告，核無不合。上訴意
    旨猶執前詞指摘原判決為不當，而聲明廢棄，為無理由，應予駁回。又判決所命
    之給付，其性質非長期間不能履行，或斟酌被告之境況，兼顧原告之利益，法院
    得於判決內定相當之履行期間或命分期給付。經原告同意者亦同；【民事訴訟法
    】第三百九十六條第一項定有明文；查上訴人九人等所公同共有如《附圖》Ａ、
    Ｂ所示之三合屋，既係上訴人【戊○】、【丁○】及～上訴人之被繼承
    人【顏蚕】等建蓋五十年以上之建物，且目前為上訴人【戊○】、【壬○○
    】、【丁○】及【癸○○】居住賴以維生之處所，已如前述，且上訴人【
    戊○】係七年四月九日出生，【丁○】為十五年八月三十一日出生，【癸○
    ○】則為十五年九月二十六日出生（參見原審卷第三五－三七頁戶籍謄本所載）
    ，年均已老，覓居他遷，當需耗費相當之時日，上訴人【壬○○】雖請求給予
    三年或五年之履行期間（參見本院卷第四五頁），然時間過長，恐影響被上訴人
    就系爭一三九地號土地分割請求權之行使，自非所宜，而被上訴人已表示同意給
    上訴人等一年月之履行期間（參見本院卷第五０頁），經斟酌上訴人等住用系爭
    三合屋之事實狀況，並兼顧被上訴人之意願，本院認原判決主文第一項所命上訴
    人九人等之給付，於一年之期間內應足可克服渠等覓居他遷之問題，爰定原判決
    主文第一項所命上訴人九人等應為給付之履行期間為一年，使上訴人九人等得能
    充分妥善履行，庶能調和兩造使用系爭土地之利益。至原判決主文第二、三、四
    項所命上訴人【戊○】、【壬○○】（第二項）、上訴人【庚○○】、
    【辛○○】、【癸○○】（第三項）及上訴人【丁○】（第四項）除去之地
    上物為農作物、鐵皮屋及廁所，並無酌定履行期間之必要。
六、又【民事訴訟法】第四百六十六條第一項所定得上訴第三審之利益額數，業經司
    法院於九十一年一月二十九日以（九一）院台廳民一字第０三０七五號函提高為
    新台幣（下同）一百五十萬元，並定於九十一年二月八日起實施。查本件上訴人
    聲明不服部分之訴訟標的價額經核定為一百三十五萬七千三百零四元，並未逾一
    百五十萬元，則本判決經本院宣示後即告確定（民事訴訟法第三百九十八條第二
    項前段參照），是以兩造對本判決自均不得提起第三審上訴；至兩造其餘主張及
    舉證，並不影響本院所為前開論斷，自無再予一一審論之必要；均附此敘明。
七、按共同訴訟人，按其人數「平均」分擔訴訟費用，為【民事訴訟法】第八十五條
    第一項前段所明定，而同法條第二項就共同訴訟人因連帶或不可分之債敗訴者，
    應「連帶」負擔訴訟費用之情形，實務上於判決主文既要求應明確記載各共同訴
    訟人負擔訴訟費用之關係（即連帶負擔），則於共同訴訟人應「平均」分擔訴訟
    費用之情形，若未於判決主文明確記載，猶須查閱【民事訴訟法】第八十五條第
    一項前段之規定內容，始能知悉各共同訴訟人應如何負擔訴訟費用，自無從使當
    事人單憑主文之宣示即知負擔訴訟費用之情形，自非明確之記載方式，亦與法條
    所定應「平均」分擔訴訟費用之要求不合，是以司法院9.2.廳民四字第一四
    ０六五號函載：命共同訴訟人平均負擔訴訟費用時，主文未載「共同」或「平均
    」字樣，均不生混淆之情形等語，就共同訴訟人應「平均」分擔訴訟費用之情形
    ，顯與【民事訴訟法】第八十五條第一項前段所規定之意旨不合，是以共同訴訟
    人應依【民事訴訟法】第八十五條第一項前段負擔訴訟費用之情形，主文仍應宣
    示「平均」分擔，始符該條項規定之意旨，並與同法條第二項規定之情形明確區
    分，因此，為使一般當事人無庸查閱法條規定內容即知分擔訴訟費用之情形，爰
    不採司法院前開函旨見解，而宣示本件第二審訴訟費用關於原判決主文第二項所
    命之給付部分，命由上訴人【戊○】、【壬○○】「平均」負擔（百分之二
    十六）；關於主文第三項所命之給付部分，命由【庚○○】、【辛○○】、
    【癸○○】「平均」負擔（百分之二十三）；至原判決主文第一項所命上訴人
    等全體拆除之地上物，為上訴人等全體公同共有，為上訴人等自承在卷（參見本
    院卷第三五頁），依【民事訴訟法】第八十五條第二項規定，自應命上訴人等全
    體「連帶」負擔該部分之訴訟費用（即百分之二十五）。
八、據上論結，本件上訴為無理由，依民事訴訟法第四百四十九條第一項、第三百九
    十六條第一項、第七十八條、第八十五條第一項前段、第二項，判決如主文。
中      華      民      國    九十二    年      九      月    三  十    日
                          臺灣高等法院臺南分院民事第一庭
~B1審判長法官  王  惠  一
~B2      法官  吳  上  康
~B3      法官  蘇  清  恭
右為正本係照原本作成。
本判決不得上訴。
中      華      民      國    九十二    年      九      月    三  十    日
~B法院書記官  洪  雅  美


司法院資訊處製作；財團法人民間司法改革基金會備份。
